【裁判字號】    97,消債更,65
【裁判日期】    971007
【裁判案由】    更生事件
【裁判全文】
臺灣臺北地方法院民事裁定            97年度消債更字第65號
聲  請  人
即 債務 人  甲○○
上列聲請人因消費者債務清理事件聲請更生，本院裁定如下：
    主  文
聲請駁回。
聲請費用由聲請人負擔。
    理  由
一、按聲請更生或清算不合程式或不備其他要件者，法院應以裁
    定駁回之，但其情形可以補正者，法院應定期間先命補正，
    消費者債務清理條例第8條定有明文。又按債務人與金融機
    構協商成立者，不得聲請更生或清算，但因不可歸責於己之
    事由，致履行顯有重大困難者，不在此限；本條例施行前，
    債務人依金融主管機關協調成立之中華民國銀行公會會員辦
    理消費金融案件無擔保債務協商機制與金融機構成立之協商
    ，準用前項之規定，同條例第151條第5項、第6項分別定有
    明文。
二、本件聲請意旨略為：伊於民國95年6月19日與金融機構成立
    協商，每月須還款約新臺幣（下同）42,467元，伊已依約清
    償18期，惟因伊於95年7月1日退休，收入遽減，致無法履行
    原協商方案等語。
三、按依債務人與金融機構協商成立者，除非因不可歸責於己之
    事由，致履行顯有重大困難，否則不得聲請更生或清算，消
    費者債務清理條例第151條第5項規定意旨甚明。是債務清償
    方案成立後，固由債務人按其條件履行，惟須於其後發生情
    事變更，在清償期間收入或收益不如預期，致該方案履行困
    難甚或履行不能，因不可歸責於己，始能聲請更生或清算。
    此項規定旨在避免債務人任意毀諾已成立之協商，濫用更生
    或清算之裁判上債務清理程序，蓋以債務清償方案係經當事
    人行使程序選擇權所為之債務清理契約，債務人應受該成立
    之協議所拘束。債務人既已與金融機構協商成立，如認該協
    商方案履行有其他不適當情形，自仍應再循協商途徑謀求解
    決。
四、查本件聲請人具狀聲請更生，雖同時提出債權人清冊、債務
    人清冊、財產及收入狀況說明書、財團法人金融聯合徵信中
    心當事人綜合信用報告、財政部臺灣省南區國稅局財產歸屬
    資料清單、94年度綜合所得稅各類所得資料清單、戶籍謄本
    、協議書等到院，惟聲請人所檢附之上開資料，經核其內容
    仍未齊備，有命補正之必要，業經本院於97年9月18日裁定
    命聲請人應予補正，且該裁定已於97年9月25日為聲請人所
    收受，有本院上開裁定及送達證書在卷可稽。惟聲請人未補
    正現有之收入證明，致本院無從認定聲請人協商成立前、後
    之經濟狀況有無變更，致使履行協商內容顯有重大困難，亦
    未釋明因何不可歸責於己之事由，致協商內容履行困難或不
    能之情形。又聲請人主張伊因退休，收入遽減，致無法履行
    原協商方案云云，然查，聲請人係於退休後即95年7月12 日
    開始履行協商內容，並已依約履行18期，是聲請人上開之主
    張，自不足取。基上，尚難認為聲請人業已補正「因不可歸
    責於己之事由，致履行顯有重大困難」之證明文件，揆諸首
    開說明，即應認聲請人本件之聲請為不合法，應予駁回，爰
    裁定如主文。
中    華    民    國    97    年    10    月    7     日
              民事第三庭    法      官  魏式瑜
以上正本係照原本作成
如不服本裁定，應於送達後10日內向本院提出抗告狀，並繳納抗
告費新臺幣1,000元
中    華    民    國    97    年    10    月    7     日
                            書  記  官  高雲龍


司法院資訊處製作；財團法人民間司法改革基金會備份。
